【裁判字號】    89,台非,88
【裁判日期】    890414
【裁判案由】    賭博
【裁判全文】
最高法院刑事判決                                  八十九年度台非字第八八號
    上訴人  最高法院檢察署檢察總長
    被  告  甲○○
右上訴人因被告賭博案件，對於台灣南投地方法院中華民國八十八年三月二日第一審
確定簡易判決（八十八年度投利簡字第八二○號，起訴案號：台灣南投地方法院檢察
署八十七年度偵字第五三○三號），認為部分違法，提起非常上訴，本院判決如左：
    主  文
原判決關於甲○○主刑部分撤銷。
甲○○在公眾得出入之場所賭博財物，處罰金伍仟元，如易服勞役以佰元折算壹日
。
    理  由
非常上訴理由稱：「一按判決不適用法則或適用法則不當者，為違背法令，刑事訴訟
法第三百七十八條定有明文。又受有期徒刑之執行完畢，或受無期徒刑或有期徒刑一
部執行而赦免後，五年以內再犯有期徒刑以上之罪者，始為累犯，此觀刑法第四十七
條之規定自明。查被告甲○○固曾於民國八十六年間因妨害自由案件，經台灣南投地
方法院於八十七年九月十五日判處有期徒刑三月確定，並於同年九月三十日易科罰金
執行完畢，此有台灣南投地方法院檢察署刑案資料查註紀錄表可稽。惟本件被告所犯
為刑法第二百六十六條第一項在公共場所或公眾得出入之場所賭博罪，其最重本刑為
罰金一千元，屬於專科罰金之案件，被告既未於有期徒刑執行完畢後，五年內再犯有
期徒刑以上之罪，核與上開累犯之規定不合，奈原判決竟依累犯之規定論處，揆諸上
開說明，顯有適用法則不當之違法。二案經確定，且對被告不利，應依刑事訴訟法第
四百四十一條、第四百四十三條提起非常上訴，以資糾正」等語。
本院按判決適用法則不當者，為違背法令，刑事訴訟法第三百七十八條定有明文；又
依法應於審判期日調查之證據未予調查，致適用法令違誤，而顯然於判決有影響者，
該項判決即屬違背法令，得提起非常上訴，是事實審法院對於被告有無累犯之事實，
應否適用刑法第四十七條規定加重其刑，即屬法院認定事實與適用法律之基礎事項，
應依職權調查；倘被告並非累犯，而事實審判決誤依累犯規定論處，其判決當然為違
背法令；復按刑法累犯之成立要件，依刑法第四十七條之規定，必須曾受有期徒刑之
執行完畢，或受無期徒刑或有期徒刑一部之執行而赦免後，五年以內再犯有期徒刑以
上之罪者，始足當之。本件被告甲○○曾於八十六年間犯妨害自由罪，經台灣南投地
方法院判處有期徒刑三月確定，並於同年九月三十日易科罰金執行完畢，固有台灣南
投地方法院檢察署刑案資料查註紀錄表在卷可稽，然本件被告所犯刑法第二百六十六
條第一項之賭博罪，其法定刑為一千元以下罰金，屬於專科罰金之案件，被告所犯本
件之賭博罪，自難論以累犯，原判決未詳查慎斷，遽依刑法第四十七條規定論以累犯
並加重其刑，揆諸上揭說明，殊有適用法則不當之違誤，該判決關於被告部分當然為
違背法令。案經確定，且於被告不利，非常上訴意旨執以指摘，洵有理由，應將原判
決關於被告主刑部分撤銷改判如主文第二項所示，以資救濟。至原判決從刑沒收部分
，尚無違誤，上訴意旨亦未指及，仍維持原判決，附予明。
據上論結，應依刑事訴訟法第四百四十七條第一項第一款但書、刑法第二百六十六條
第一項、第四十二條第二項、罰金罰鍰提高標準條例第一條前段、第二條，判決如主
文。
中      華      民      國    八十九    年      四      月     十四     日
                              最高法院刑事第一庭
                                  審判長法官  施  文  仁
                                        法官  張  淳  淙
                                        法官  林  永  茂
                                        法官  蕭  仰  歸
                                        法官  洪  佳  濱
      右正本證明與原本無異
                                              書  記  官
中      華      民      國    八十九    年      四      月     二十     日


司法院資訊處製作；財團法人民間司法改革基金會備份。
